臺灣臺中地方法院交通事件裁定　　　 100年度交聲字第2796號
原處分機關　交通部公路總局臺中區監理所
異　議　人
即受處分人　廖邦義
上列異議人即受處分人因違反道路交通管理處罰條例案件，對於
交通部公路總局臺中區監理所於民國100 年9 月28日所為之裁決
（中監違字第裁60-Z8A021229號），聲明異議，本院裁定如下：
    主  文
異議駁回。
    理  由
一、聲明異議意旨略以：伊於民國100 年9 月1 日駕駛9U-4810
    號自小客車北上行經雲林北六附近時，突遭鄧棠坤警員攔阻
    下車，並告知伊已經超速，惟伊之車速均控制在110 公里以
    下，並無超速，且同時有一台車子從伊右側超車，警員應該
    是欄錯車輛，但鄧警員依然叫伊拿出行照、駕照開立舉發通
    知單，並直接要伊簽名，伊實在無法接受這種張冠李戴的執
    法方式，故當場拒絕簽收。但在100 年9 月8 日就收到以掛
    號信郵寄之舉發通知單，在毫無憑證之下，居然以別台車的
    超速算在伊頭上，要伊平白冤枉接受罰單，讓人無法信服，
    伊乃於100 年9 月11日到監理所提出申訴，惟該所仍無法明
    確提出佐證，即以草率之目視查看、錯誤百出的執法方式逕
    為裁決，爰此請求撤銷原處分等語。
二、原處分機關略以：異議人即受處分人廖邦義（下稱異議人）
    於100 年9 月1 日14時30分許，駕駛車牌號碼9U-4810 號自
    用小客車，在國道三號北上269 公里處，因「經雷射槍測定
    行速123 公里，限速110 公里，超速13公里（測距286.2 公
    尺」之違規，經內政部警政署國道公路警察局第八警察隊員
    警當場舉發。異議人於應到案期限內到案，經原處分機關查
    證結果，仍認異議人違規屬實，遂於100 年9 月28日以中監
    違字第裁60-Z8A021229號裁決書，依道路交通管理處罰條例
    第33條第1 項第1 款、第63條第1 項第1 款規定，裁處異議
    人罰鍰新臺幣（下同）3,000 元，並記違規點數1 點，逾期
    則依裁決書處罰主文規定裁處等語。
三、按汽車行駛於高速公路、快速公路或設站管制之道路，不遵
    使用限制、禁止、行車管制及管理事項之管制規則而其行車
    速度超過規定之最高速限或低於規定之最低速限者，處汽車
    駕駛人3,000 元以上6,000 元以下罰鍰，該管制規則，由交
    通部會同內政部定之，道路交通管理處罰條例第33條第1 項
    第1 款、第5 項定有明文。次按高速公路及快速公路交通管
    制規則第5 條第1 項前段規定，汽車行駛高速公路，應依速
    限標誌指示。又汽車駕駛人有道路交通管理處罰條例第33條
    第1 項情形者，除依原條款處罰鍰外，並記違規點數1 點，
    該條例第63條第1 項第1 款亦定有明文。
四、經查：
  (一)異議人於100 年9 月1 日14時30分許，駕駛車牌號碼9U-481
    0 號自用小客車，在國道三號北上269 公里處，因「經雷射
    槍測定行速123 公里，限速110 公里，超速13公里（測距28
    6.2 公尺」之違規，經內政部警政署國道公路警察局第八警
    察隊員警當場攔檢舉發等情，有內政部警政署國道公路警察
    局第八警察隊100 年9 月23日公警八交字第1000871117號函
    暨檢附之經濟部標準檢驗局雷射測速儀檢定合格證書、內政
    部警政署國道公路警察局公警局交字第Z8A021229 號違反道
    路交通管理事件通知單及本件裁決書各1 紙在卷可稽，堪以
    認定。
  (二)異議人雖以前揭情詞置辯，然經證人即舉發員警廖昱榮於本
    院調查時結證稱：「當時我與鄧棠坤執行巡邏勤務，我們是
    定點停在國道三號北上269 公里處，執行定點測速，是由我
    持雷射槍測速，該雷射槍一次只能鎖定一台車，雷射槍上面
    有一個視窗，視窗裡面有一個紅點，紅點瞄準那部車，就會
    顯示那部車的車速，視窗並不大，很小，一次也只能顯示壹
    台車，當紅點顯示被鎖定的車輛，只要一扣雷射槍板機，就
    會顯示車速。因為這種雷射槍，並不會有照片以及測速記錄
    單的單據，所以我攔下來違規的駕駛後，會把雷射槍視窗下
    面會有一個小螢幕顯示車速及距離，我們會將此定格的畫面
    給行為人看，代替照片。當時有跟異議人說明，儀器如何操
    作，我也有問過他是不是有當過兵，有當過兵就一定會知道
    槍枝如何操作。視窗內就只能顯示速度跟距離，不會留存當
    紅點鎖定車輛並扣下雷射槍板機時定格的畫面，所以事後並
    沒有辦法提供類似照片的功能在雷射槍上。」等語（見本院
    卷第20頁反面至第21頁）；證人即另名舉發員警鄧棠坤亦到
    庭結證稱：「當時我與廖昱榮執行巡邏勤務，在國道三號北
    上269 公里處，執行定點測速，雷射槍是由廖昱榮所持，我
    負責副駕駛座開單，當時廖昱榮是車門打開，人坐在正駕駛
    座，面向來車，我是坐在副駕駛座，遇有交通違規我負責開
    單告發。廖昱榮將異議人攔下來後，他有將雷射槍視窗上面
    所測到車速及距離顯示給異議人閱覽，然後跟異議人索取駕
    照、行照交由我掣發舉發通知單。我當時開完之後，我要請
    異議人簽收，異議人拒絕，表示超速沒有照片，如何證明他
    有超速，並且說如果簽收就是表示他承認超速，所以他拒絕
    簽收。我與廖昱榮當時是在執行公權力，不認識異議人，並
    沒有刻意誣陷他，雷射槍是國家發的，它的功能就只有這樣
    ，我們並沒有不提出證據。」等語（見本院卷第21頁正、反
    面）。參以，證人廖昱榮、鄧棠坤均清楚、連續證述其舉發
    經過，且所為證述均屬相符，並無不合常理或矛盾之處，又
    證人廖昱榮、鄧棠坤既與異議人並不相識，當無設詞誣攀之
    動機，復經本院命其具結後證述，以擔保其證言之可信性與
    憑信性，亦無自陷於偽證重罪之理，其等所為證言自屬真實
    可採。故其所為舉發，核屬依法有據，且為確保交通安全，
    亦有現場取締制度之必要。
  (三)再者，本件測距為286.2 公尺，並未超出肉眼及測速雷射槍
    測視之範圍，且本件用以測定異議人行駛速度所使用之雷射
    測速儀規格為：200Hz 非照相式，廠牌係KUSTOM，型號為
    PRO LASER III，器號則為PL19021 之儀器，且該測速儀係由
    經濟部標準檢驗局於100 年8 月5 日檢定合格（檢定合格單
    號碼：J0G B0000000），有效期限至101 年8 月31日止，此
    經舉發員警廖昱榮於本院調查時確認無誤，並有經濟部標準
    檢驗局雷射測速儀檢定合格證書1 紙在卷可參。則本件異議
    人於100 年9 月1 日經警測得超速行駛時，該雷達測速儀尚
    在檢定合格有效期限內，其準確性及正確性當毋庸置疑，應
    無誤判異議人行車速度之可能。
  (四)末按，執勤員警基於設備、人力、經費等現實狀況之考量，
    未必均有具照相、錄影功能之雷達測速槍得供使用，且考量
    交通違規行為多屬迅速、稍縱即逝及不可回復等特性，舉發
    機關或原處分機關若能提出更多之法定證據方法，諸如其他
    人證、書證、物證等證據資料，以供司法審查之交通法庭加
    以判斷該交通違規行為之存否，自屬允當，並不以提出採證
    照片、錄影為唯一之證據方法。職是，前開雷射槍測速器所
    測得異議人超速之數據，及取締警員即證人廖昱榮、鄧棠坤
    之前開證言，均足作為異議人超速違規之證據，縱因舉發機
    關配備之該測速儀器不具照相功能而無採證照片，亦不影響
    異議人有超速行駛違規行為之判斷，從而，異議人徒以本案
    未有照相採證等語置辯，自無可採。
五、綜上所述，本件異議人確有前述超速行駛之交通違規事實，
    至為明確，原處分機關依道路交通管理處罰條例第33條第1
    項第1 款、第63條第1 項第1 款及違反道路交通管理事件統
    一裁罰基準表之規定，裁處罰鍰3,000 元，並記違規點數1
    點，核無不當。本件聲明異議為無理由，應予駁回。
六、據上論斷，應依道路交通管理處罰條例第87條第2 項、道路
    交通事件處理辦法第18條，裁定如主文。
中    華    民    國  100     年    11    月    28    日
                  交通法庭    法  官   戰諭威
以上正本證明與原本無異。
如不服本裁定，應於裁定送達後5 日內向本院提出抗告狀( 須附
抗告狀繕本) 。
中    華    民    國  100     年    11    月    28    日
                              書記官   許清源